【裁判字號】    99,交聲,1221
【裁判日期】    991221
【裁判案由】    違反道路交通管理處罰條例聲明異議
【裁判全文】
臺灣士林地方法院交通事件裁定        99年度交聲字第1221號
原處分機關  臺北市交通事件裁決所
異  議  人  余自堅
即受處分人
上列異議人即受處分人因違反道路交通管理處罰條例案件，對於
臺北市交通事件裁決所於民國99年10月21日所為北市裁催字第裁
00-000000000號違反道路交通管理事件裁決書（舉發違反道路交
通管理事件通知單案號：彰化縣警察局彰警交字第I00000000 號
），聲明異議，本院裁定如下：
    主  文
異議駁回。
    理  由
一、按汽車駕駛人轉彎時，有不依標誌、標線、號誌指示者，處
    新臺幣600 元以上1800元以下罰鍰，道路交通管理處罰條例
    第48條第1 項第2 款定有明文。又汽車駕駛人有同條例第48
    條情形者，除依原條款處罰鍰外，並各記違規點數1 點，同
    條例第63條第1項第1款亦定有明文。
二、原處分意旨略以：異議人即受處分人余自堅（原舉發通知單
    誤載為楊自堅）於民國（下同）99年7 月17日下午5 時20分
    許，駕駛其妻楊錦紋所有車牌號碼9D-4987 號（原舉發通知
    單及裁決書均誤載為9D-4897 號）自用一般小貨車，行駛彰
    化縣福興鄉臺17線與臺61線之道路上，於設有燈光管制號誌
    交岔路口時，未待左轉箭頭綠燈顯示，即逕行左轉，而有未
    依號誌指示轉彎之違規事實，為彰化縣警察局鹿港分局員警
    邱阿榮當場攔停，經告以違規事實並由異議人出示行照、駕
    照等證件核對無訛後，員警當場製單舉發並由異議人簽收無
    訛，異議人簽收舉發通知單後亦未於舉發通知單上所載應到
    案日期前向原處分機關陳述意見或申訴，原處分機關認違規
    事實明確，又異議人逾越應到案期限60日以上，未繳納罰鍰
    ，而逕行裁決處罰，爰依道路交通管理處罰條例第48條第1
    項第2 款第63條第1 項第1 款之規定，裁處異議人最高額罰
    鍰新臺幣900 元，並記違規點數1 點等語。
三、異議意旨略以：違規地點處之交通號誌只有3 個時相即圓形
    紅燈、圓形黃燈、圓形綠燈，無箭頭綠燈，也沒有設左轉專
    用燈號，也沒有左轉待轉區，是看到綠燈才進行左轉，另舉
    發通知單上之受處分人記載為「楊自堅」，違規車號記載成
    「9D-4897 」均屬有誤，因而，對原處分表明不服，為此聲
    明異議云云。
四、經查：
（一）按法院受理交通事件，準用刑事訴訟法之規定；其處理辦
      法，由司法院會同行政院定之，道路交通管理處罰條例第
      89條定有明文。又聲明異議案件之處理，除準用刑事訴訟
      法有關規定外，依道路交通案件處理辦法之規定處理之；
      交通法庭就聲明異議之案件，必要時，得訊問受處分人及
      其他關係人，並得傳喚證人，命行鑑定，實施勘驗，亦為
      該辦法第4 條第2 項及第16條所明定。又員警舉發交通違
      規案件，並不以舉發照片為唯一證明方法（道路交通管理
      處罰條例第7 條、第7 條之1 、第7 條之2 規定參照）。
      是依現行法律規定，法院處理交通事件，並不限於科學儀
      器所採證據，惟仍須就事件所涉相關證據資料，包括供述
      及非供述證據，依據證據法則，憑以認定行為人交通違規
      行為之有無。此乃因交通違規事件之特性，行為態樣甚夥
      ，復多有瞬間即逝行為，實在無法於有交通違規同時，全
      部得以即時利用科學儀器，取得證據資料；即使屬於方便
      以科學儀器採證之交通違規行為，普遍採用，不但所費不
      貲，也有實際困難。若舉發員警係親眼見聞違規之經過，
      並經以證人身分具結後在法院為證述，仍不失為認定交通
      違規事實有無之證據方法。況警員舉發交通違規，係依道
      路交通管理處罰條例授權所為之職權行使。而汽機車駕駛
      人未遵守號誌違規左轉等違規行為之取締，揆其行為本質
      ，多係發生於瞬間，通常多委由當場執行取締違規公務員
      之認識及判斷，且必須為立即之取締作為，此為達成維持
      交通秩序目的所必要。且依道路交通管理處罰條例之規定
      ，此種立即性之舉發違規，多依警員之認知、判斷已足，
      並無必須另有其他積極佐證：如其他目擊證人或必須拍攝
      照片等，始構成處分要件之規定。此係因執行職務之公務
      員，通常多具有一定之考選資格與專業訓練，且其執法之
      對象係不特定之大眾，故其立場經立法機關推定，應具有
      客觀、中正與公平之特質，而無故意偏頗之虞，合先敘明
      。
（二）查異議人對於其於前揭時間、地點，駕駛其妻所有之違規
      車輛，行經設有燈光管制號誌之交岔路口進行左轉一節均
      不爭執，惟否認該交岔路口設有左轉箭頭號誌、左轉待轉
      區，辯稱：其於綠燈即進行左轉云云，然據證人即本件舉
      發員警邱阿榮於本院調查時到庭證稱：本件違規地點位於
      彰化縣福興鄉○○○○道路上，異議人從臺17線左轉要去接
      臺61線快速道路，該處交岔路口之燈光號誌係4 個時相，
      依序為紅燈、黃燈、箭頭直行綠燈、箭頭左轉綠燈，異議
      人是在箭頭直行綠燈顯示時，箭頭左轉綠燈尚未顯示時，
      即進行左轉，該燈光號誌桿上設有「多向號誌，請依序行
      駛」之指示牌，又該處臺17線道路乃雙向通車之道路，異
      議人行向係設有兩線車道之道路等語明確，並提出現場錄
      影光碟1 片以資佐證，經本院當庭勘驗現場光碟結果，違
      規現場臺17線交岔路口之燈光號誌，確實為4 個時相之燈
      號排列，現場道路為雙線車道，依照車道路面繪製有指向
      線，其中1 個車道繪有直線箭頭之標線表示為直行車道，
      另1 個車道則繪有直線及左轉合併之分岔箭頭標線，表示
      為直行兼左轉車道，此有勘驗筆錄及錄影翻拍照片在卷可
      稽，可證證人前揭所述確屬真實，異議人辯稱：系爭交岔
      路口之燈光號誌為3 個時相即圓形紅燈、圓形黃燈、圓形
      綠燈，無箭頭綠燈，無左轉待轉車道云云，核與違規現場
      之客觀事實相左。從而，異議人係於燈光號誌為直行箭頭
      綠燈顯示時即進行左轉一情，堪以認定。
（三）按汽車行駛至交岔路口，其行進、轉彎，應遵守「燈光號
      誌」或交通指揮人員之指揮，遇有交通指揮人員指揮與燈
      光號誌並用時，以交通指揮人員之指揮為準，道路交通安
      全規則第102 條第1 項第1 款定有明文；又行車管制號誌
      各燈號顯示之意義如左：2 、箭頭綠燈（一）箭頭綠燈表
      示僅准許車輛依箭頭指示之方向行駛。（二）在未設行人
      專用號誌之處，直行箭頭綠燈准許行人直行穿越道路。道
      路交通標誌標線號誌設置規則第206 條第2 款亦定有明文
      。查異議人係經合法考領程序，領用小客車駕駛執照之人
      ，對於前揭規定應知之甚詳，是以，異議人駕駛違規車輛
      行經違規地點交岔路口時，因燈光號誌係設有箭頭直行綠
      燈、箭頭左轉綠燈等不同時相，自應於「箭頭左轉綠燈」
      顯示時，方得依號誌指示方向進行左轉，不得於「箭頭直
      行綠燈」顯示時，即進行左轉，故有該當於駕駛人未依號
      誌指示轉彎之違規行為至為灼然。
（四）至舉發通知單原記載之駕駛人姓名為「楊自堅」、車牌號
      碼為「9D-4897 」一節，亦經證人邱阿榮於本院調查時證
      稱：當時我在違規地點執行交通稽查勤務，發現異議人違
      規後，立即進行攔停，異議人有出示證件，我在製作舉發
      通知單因為看錯了，而將駕駛人余自堅寫成楊自堅，車號
      9D-4987 號寫成9D-4897 號，當場將舉發通知單交付異議
      人簽收時，異議人亦無特別反應，也未表示前揭錯誤，後
      來因異議人對本件裁決聲明異議，才發現前揭錯誤而進行
      更正等語，核與異議人陳稱：證人將我攔停後，有告知我
      違規事實，並稱應等待箭頭左轉燈顯示才能進行左轉，之
      後有請我提出駕照、行照，證人開單後我當場在舉發通知
      單上簽署「余自堅」並收受，當時沒有發現前揭錯誤，直
      到返家才發現等情相符，復觀之舉發通知單上「收受通知
      欄者簽章」欄確有異議人親自簽署之「余自堅」等字跡，
      可證異議人對於本件舉發通知單及裁決書所載之違規行為
      人及違規車輛同一性，均不爭執，又本件違規車輛之車主
      楊錦紋乃異議人之配偶，此有車籍資料在卷可稽，亦為異
      議人所不否認，是以，證人填製舉發通知單之「駕駛人或
      行為人」欄時，或有受到行照所載車主姓名之影響，而將
      異議人之「姓」誤載為「楊」，另證人將違規車輛號碼為
      「9D-4987 號」誤載為「9D-4897 號」，亦僅係其中2 個
      數字排序前後有所誤列，可徵證人邱阿榮填製舉發通知單
      時所為前揭記載顯係誤寫，但不影響本件違規事實及行為
      人、車輛同一性之認定，亦不影響本件違規事實舉發及裁
      決之本旨，而本件舉發通知單亦經證人更正無誤，本件裁
      決書之受處分人余自堅之記載並無違誤，違規車輛車號亦
      已更正為「9D-4987 號」無訛，此有舉發通知單、裁決書
      在卷可參，因此，前揭錯誤既經原舉發機關及處分機關更
      正，復未影響本件違規事實之行為人、車輛同一性之認定
      ，及本件違規事實舉發、裁決本旨，是以，本件舉發通知
      單、裁決書縱有前揭誤寫之情，仍難採認前揭違規事實非
      屬事實而逕為有利異議人之認定甚明。
（五）綜上所述，認定本件違規事實之事證已臻明確，異議人亦
      於本院調查時坦承簽收本件舉發通知單後，未依舉發通知
      單所列之應到案日期前陳述意見或申訴，迄未繳納罰鍰一
      節，從而，原處分機關認為異議人違規行為明確，復有逾
      越應到案期限60日以上，未繳納罰鍰，而逕行裁決處罰之
      情，爰依道路交通管理處罰條例第48條第1 項第2 款及第
      63條第1 項第1 款之規定，就前揭違規事實裁處異議人最
      高額罰鍰900 元，並記違規點數1 點，經核於法並無違誤
      ，故本件聲明異議於法尚屬無據，為無理由，應予駁回。
五、據上論斷，應依道路交通事件處理辦法第18條，裁定如主文
    。
中    華    民    國    99    年    12    月    21    日
                  交通法庭    法  官      黃欣怡
以上正本證明與原本無異。
如不服本裁定應於送達後5 日內向本院提出抗告狀。
                              書記官      陳慧玲
中    華    民    國    99    年    12    月    21    日

司法院資訊處製作；財團法人民間司法改革基金會備份。
